【裁判字號】    99,選訴,11
【裁判日期】    991123
【裁判案由】    違反公職人員選舉罷免法等
【裁判全文】
臺灣臺東地方法院刑事判決              99年度選訴字第11號
公  訴  人  臺灣臺東地方法院檢察署檢察官
被      告  陳碩鴻
上  一  人
指定辯護人  本院公設辯護人  丁經岳
被      告  蔡易璋
            白季忠
            陳韋榮
            宋威儒
            盛皓偉
            陳怡君
            林煒庭
            張家源
            陳合成
            王勝裕
            李鎌伊
上列被告因違反公職人員選舉罷免法等案件，經檢察官提起公訴
（98年度選偵字第12號、99年度選偵字第22號、99年度偵緝字第
61號），本院判決如下：
    主  文
蔡易璋、白季忠、陳碩鴻、陳韋榮、宋威儒、盛皓偉、陳怡君、
林煒庭、張家源、陳合成、王勝裕、李鎌伊均無罪。
    理  由
一、公訴意旨略以：（一）被告白季忠、陳碩鴻、陳韋榮、宋威
    儒、盛皓偉、蔡易璋、陳怡君、林煒庭、張家源、陳合成、
    王勝裕、李鎌伊（以下簡稱被告白季忠等12人）意圖使98年
    三合一選舉中第16屆臺東縣大武鄉長候選人趙世崇當選，明
    知被告陳韋榮、盛皓偉、蔡易璋、陳怡君、陳碩鴻、林煒庭
    、張家源、陳合成、王勝裕、李鎌伊、另案被告劉世宏、林
    于棠、鐘雅惠（以下簡稱被告陳韋榮等13人）實際均未居住
    在臺東縣大武鄉，竟均基於以虛偽遷移戶籍取得投票權而為
    投票之犯意聯絡，由被告陳碩鴻向被告盛皓偉、蔡易璋、另
    案被告林于棠收取身分證及印章，再連同自己之身分證及印
    章轉交與被告陳韋榮輾轉交與被告白季忠，被告陳碩鴻並於
    民國98年8月初某日，在臺東縣太麻里鄉大王村10鄰249號另
    案被告林于棠住處，交付新臺幣（下同）1000元與另案被告
    林于棠，而與另案被告林于棠約定於98年12月5日投票當日
    ，投票與候選人趙世崇。又由被告陳韋榮向被告陳怡君、林
    煒庭、張家源、陳合成、另案被告劉世宏、鐘雅惠收取身分
    證及印章，再連同自己之身分證及印章轉交與被告白季忠。
    另由被告宋威儒向被告王勝裕、李鎌伊收取身分證及印章，
    再轉交與被告陳韋榮輾轉交與被告白季忠。被告白季忠於收
    取上開之人身分證及印章後，於98年8月4日，向臺東縣大武
    鄉戶政事務所申請遷移戶籍，將被告陳韋榮等13人戶籍虛偽
    遷徙至臺東縣大武鄉○○村○○街協力巷1號，以使被告陳
    韋榮等13人取得該選舉區投票權，欲於98年12月5日投票當
    日，要求被告陳韋榮等13人投票與趙世崇，然因為警提前發
    現上情，因此嗣後並未如期投票，而未遂其犯行；（二）被
    告陳怡君與陳韋榮係男女朋友，被告陳怡君於98年11月18日
    中午12時2分，在本署檢察官以98年度選他字第120號偵查時
    為證人，並於供前具結，明知係被告陳韋榮收取其身分證及
    印章辦理上開遷移戶籍，竟為使被告陳韋榮脫免罪責，就案
    情有重要關係之事項，虛偽陳稱係被告陳碩鴻收取其身分證
    及印章辦理上開遷移戶籍，且被告陳碩鴻於98年7月底某日
    ，在臺東縣臺東市○○路280號其住處，與之約定投票完後
    會給付1000元等語，致被告陳碩鴻就被告陳怡君虛偽遷移戶
    籍部分，有受刑法第146條第3項、第2項之妨害投票正確未
    遂罪及公職人員選舉罷免法第99條第1項之對於有投票權之
    人，期約賄賂，而約其為一定之行使罪之追訴及處罰之危險
    ，因認被告白季忠等12人上開行為均涉有刑法第146條第3項
    、第2項之妨害投票正確未遂罪嫌；被告陳碩鴻另涉犯公職
    人員選舉罷免法第99條第1項之對於有投票權之人交付賄賂
    而約投票權為一定之行使罪嫌；被告陳怡君則另涉犯刑法第
    168條之偽證罪嫌云云。
二、按被告以外之人於審判外之言詞或書面陳述，除法律有規定
    者外，不得作為證據，刑事訴訟法第159條第1項定有明文。
    經查：
（一）復按被告以外之人於審判外之陳述，雖不符同法第159條
      之1至第159條之4之規定，而經當事人於審判程序同意作
      為證據，法院審酌該言詞陳述或書面陳述作成時之情況，
      認為適當者，亦得為證據；又當事人、代理人或辯護人於
      法院調查證據時，知有第159條第1項不得為證據之情形，
      而未於言詞辯論終結前聲明異議者，視為有前項之同意，
      刑事訴訟法第159條之5定有明文。考其立法意旨在於傳聞
      證據未經當事人之反對詰問予以核實，原則上先予排除。
      惟若當事人已放棄反對詰問權，於審判程序中表明同意該
      等傳聞證據作為證據；或於言詞辯論終結前未聲明異議，
      基於尊重當事人對傳聞證據之處分權，及證據資料愈豐富
      ，愈有助於真實發見之理念，且強化言詞辯論主義，使訴
      訟程序得以順暢進行，上開傳聞證據亦均具有證據能力。
      而所謂「審酌該陳述作成時之情況，認為適當」者，係指
      依各該審判外供述證據製作當時之過程、內容、功能等情
      況，是否具備合法可信之適當性保障，加以綜合判斷而言
      （最高法院94年度臺上字第3277號判決可資參照）。查本
      判決所引用除證人蔡易璋、盛皓偉、林于棠先後於警詢中
      所為之證言，業經被告陳碩鴻之辯護人於本院準備程序中
      否定渠等證據能力（詳如下述），其餘各該被告以外之人
      所為審判外之陳述以及其他書面陳述，雖均屬傳聞證據，
      且查無符合同法第159條之1至第159條之4等情形，惟當事
      人於本院審判期日中就證據能力部分均表示無意見而不予
      爭執，且迄至言詞辯論終結前，當事人知悉有同法第159
      條第1項不得為證據之情形，猶未再聲明異議，本院審酌
      上開證據資料製作時之情況，並無違法不當（例如：該違
      背法定程序屬證據相對排除法則，且情節重大）及證明力
      明顯過低之瑕疵，亦認為以之作為證據應屬適當，依刑事
      訴訟法第159條之5之規定，認上揭證據資料均有證據能力
      。
（二）又按被告以外之人於檢察事務官、司法警察官或司法警察
      調查中所為之陳述，與審判中不符時，其先前之陳述具有
      較可信之特別情況，且為證明犯罪事實存否所必要者，得
      為證據，刑事訴訟法第159條之2定有明文。揆其立法旨意
      ，乃被告以外之人於檢察事務官、司法警察（官）調查中
      之陳述，性質上屬傳聞證據，違背直接審理及言詞審理原
      則，原則上不認其具證據能力，惟依同法第228條第2項及
      法院組織法第66條之3第1項第2款之規定，檢察事務官有
      調查犯罪、蒐集證據與詢問告訴人、告發人、證人或鑑定
      人之權限，刑事訴訟法第229條至第231條之1亦規定司法
      警察（官）具有調查犯罪嫌疑人犯罪情形及蒐集證據等職
      權，如將渠等調查所得證據資料逕予排除，亦有違實體真
      實發見之訴訟目的，是被告以外之人於審判中，以證人身
      分依法定程序到場具結陳述，並接受被告之詰問，而渠陳
      述與先前在檢察事務官、司法警察（官）調查中所為之陳
      述不符，或到庭後因身心壓力於訊問或詰問時無法為完全
      之陳述或拒絕，而渠先前之陳述，具有較可信之特別情況
      ，且為證明犯罪事實存否所必要者，例外認有證據能力，
      至於被告以外之人未於審判中，以證人身分依法定程序到
      場具結陳述，並接受被告之詰問，又無同法第159條之3、
      第159條之5所規定情形者，則渠於檢察事務官或司法警察
      （官）調查中所為之陳述，縱具有特別可信之情況，且為
      證明犯罪事實存否所必要者，仍不符上開規定，而無證據
      能力。其所謂「與審判中不符」，係指該陳述之主要待證
      事實部分，自身前後之供述有所不符，導致應為相異之認
      定，故應就前後階段之陳述為整體判斷，以決定其間是否
      具有實質性差異，例如先前之陳述詳盡，於後簡略，甚至
      改稱忘記、不知道或有正當理由而拒絕陳述（例如經許可
      之拒絕證言）等實質內容已有不符者，惟毋須針對全部陳
      述作比較，部分陳述如有不符，亦屬之。而所謂「具有較
      可信之特別情況」（即學理上所稱之「特信性」），係指
      其陳述與審判中之陳述交叉比較，就陳述是否出於供述者
      之真意、其心理狀態是否健全、有無其他訴訟關係人在場
      、有無違法取供之外力干擾（例如詢問有無出於不正方法
      、陳述是否出於非任意性、有無違反法定障礙事由期間不
      得詢問及禁止夜間詢問之規定、詢問時是否踐行告知義務
      、該等筆錄之記載與錄音或錄影內容是否相符等筆錄作成
      之外部情況）等程序上信用性為判斷，從渠陳述時之各種
      外部客觀之環境或條件等狀況予以觀察，先前之陳述係在
      有較可信為真實之特別情況下所為，足以令人相信該陳述
      係屬虛偽之危險性，較諸審判中經反對詰問可信性擔保之
      陳述為低者，例如先前之陳述係出於自然之發言，審判階
      段則受到外力干擾，或供述者因自身情事之變化（例如性
      侵害案件，被害人已結婚，為婚姻故乃隱瞞先前事實）等
      情形均屬之，故應就調查筆錄製作之原因、過程、功能及
      其他各種外部情況等，加以觀察其信用性，據以判斷該項
      傳聞證據是否有特別可信之情況而例外具有證據能力，此
      係傳聞證據例外取得證據能力之特別要件，與一般供述證
      據必須具備「任意性」之證據能力要件有別，亦非屬「憑
      信性」之證據證明力問題，故被告以外之人於檢察事務官
      、司法警察（官）調查中所為與審判中不符之陳述，縱係
      出於自由意思，然仍必須具備「較為可信之特別情況」及
      「證明犯罪事實存否所必要」之要件，始能採為證據，不
      得泛以被告以外之人先前在調查中所為與審判中不符之陳
      述係出於其自由意思，即謂已具備特信性要件，而承認其
      證據能力。至所謂「證明犯罪事實存否所必要者」（即學
      理上所稱之「必要性」），乃指就具體個案案情及相關證
      據予以判斷，其主要待證事實或與犯罪事實存否相關之事
      實存在或不存在，已無從再由同一供述者取得與先前相同
      之陳述內容，縱以其他證據替代，亦無由達到同一目的，
      而有利用原先陳述之必要者而言（最高法院96年度臺上字
      第7370號、98年度臺上字第58號、第3011號、第4245號及
      99 年度臺上字第3579號判決意旨可資參照）。經查：證
      人蔡易璋、盛皓偉、林于棠於警詢中所為之證言，均係被
      告以外之人於審判外之言詞陳述，依刑事訴訟法第159條
      第1項之規定，除符合同法第159條之1至第159條之4之規
      定外，原則上並無證據能力，而被告陳碩鴻之辯護人於本
      院準備程序中，就上開供述之證據能力已提出異議，而證
      人林于棠於警詢中所為之陳述與本院審理中之證述雖有諸
      多不符（詳如下述），且該等事項要屬證明公訴意旨所指
      犯罪事實成立不可或缺之證據資料，自具有必要性，惟就
      渠等於警詢中之陳述是否具備「較可信之特別情況」乙節
      ，經本院審酌上開證人前後陳述時之外部客觀之環境及條
      件等狀況，認渠等先前於警詢中所為之陳述，尚乏證據顯
      示渠等係在較可信為真實之特別情況下所為，且此項陳述
      係屬虛偽之危險性較諸審判中經反對詰問可信性擔保之陳
      述為高，核與刑事訴訟法第159條之2所定情形未盡相合，
      復查無其他得例外取得證據能力之法律依據，揆諸上揭規
      定，此項證據方法自應予以排除，而不具有證據能力，惟
      得資為用以爭執渠等其餘供述證據證明力之彈劾證據。
（三）另按被告以外之人於偵查中向檢察官所為之陳述，除顯有
      不可信之情況者外，得為證據，刑事訴訟法第159條之1第
      2項定有明文。考其立法意旨，被告以外之人於偵查中向
      檢察官所為之陳述，性質上固屬傳聞證據，惟檢察官代表
      國家偵查犯罪、實施公訴，依法有訊問被告、證人及鑑定
      人之職權，證人、鑑定人且須具結，而實務運作時，偵查
      中檢察官向被告以外之人所取得之陳述，原則上均能遵守
      法律規定，不致違法取供，其可信性極高，為兼顧理論與
      實務，除顯有不可信之情況者外，得為證據。又刑事被告
      之詰問權，係指訴訟上被告有在審判庭盤詰證人之權利；
      偵查中檢察官訊問證人，旨在蒐集被告犯罪證據，以確認
      被告嫌疑之有無及內容，與審判中透過當事人之攻防，經
      由詰問程序調查證人以認定事實之性質及目的有別。偵查
      中辯護人僅有在場權及陳述意見權，此觀同法第245條第2
      項前段之規定甚明；檢察官訊問證人並無必須傳喚被告使
      其得以在場之規定，同法第248條第1項前段規定「如被告
      在場者，被告得親自詰問」，故祇要被告在場而未經檢察
      官任意禁止者，即屬已賦予其得詰問證人之機會，被告是
      否親自詰問，在所不問；同條第2項前段規定「預料證人
      於審判時不能訊問者，應命被告在場」，就訊問證人時應
      否命被告在場，則委之於檢察官之判斷。凡此，均尚難謂
      係檢察官訊問證人之程序必須傳喚被告使其得以在場之規
      定，自不發生在偵查中應行交互詰問（或經被告為反對詰
      問）之問題。況此未經被告詰問之被告以外之人於偵查中
      向檢察官所為之陳述，被告於審判中非不得放棄對原供述
      人之反對詰問權，同法第288條第2項前段規定「審判長對
      於準備程序中當事人不爭執之被告以外之人之陳述，得僅
      以宣讀或告以要旨代之」，即明斯旨。從而，該未經被告
      詰問之被告以外之人於偵查中向檢察官所為之陳述，依同
      法第159條第1項及第159條之1第2項之規定，除顯有不可
      信之例外情況外，原則上為「法律規定得為證據」之傳聞
      例外，依其文義解釋及立法理由之說明，並無限縮於檢察
      官在偵查中訊問證人之程序，應已給予被告或其辯護人對
      該證人行使反對詰問權者，其陳述始有證據能力之可言。
      然為未經完足調查之證據。當事人對於詰問權既有處分之
      權能，則此項詰問權之欠缺，非不得於審判中由被告行使
      以補正，而完足為經合法調查之證據。又同法第159條之1
      第2項所謂顯有不可信之情況，既涉證據能力有無之判斷
      ，應指證人等被告以外之人陳述時，外在環境是否存在顯
      然足以影響其意思自由之不當外力及陳述之人是否對於所
      言之法律效果顯然存有誤解而言，尚不包含偵查中檢察官
      訊問證人，未經被告親自詰問，或因被告不在場而未給予
      其詰問之機會者，亦不包括對於證人等供述內容憑信性等
      證據證明力評價之判斷，亦即指該不可信情形甚為顯著了
      然者為限，此固非以絕對不須經調查程序為條件，然須從
      卷證本身，綜合訊問時之外部情況，例如是否踐行偵查中
      調查人證之法定程序等，為形式上之觀察或調查，即可發
      現，無待進一步為實質調查之情形而言，否則即將證據能
      力與有待法院綜合全辯論意旨及調查證據所得而依法認定
      之證明力判斷混為一談（最高法院98年度臺上字第7832號
      、第6449號、97年度臺上字第1655號、第405號及96年度
      臺上字第5684號判決要旨可資參照）。經查，證人林于棠
      、劉世宏、陳怡君、高孟宏、宋威儒先後於偵查中向檢察
      官所為之證言，均經檢察官諭知證人有具結義務及偽證處
      罰，並命渠等立於證人地位朗讀結文，供前具結擔保證言
      之真實性後，於檢察官面前出於自由意識而完整、連續陳
      述親身經歷，並於訊畢交付閱覽而經渠等簽名，且依筆錄
      之記載並無不能自由陳述或其他非法、不當之取證情形，
      核無顯不可信之情形，觀諸被告陳碩鴻之辯護人雖於本院
      準備程序及審理期日中爭執證人林于棠上開陳述之證據能
      力，然所持理由僅係證人供述前後不可信，迄今亦未具體
      指明上開證言有何顯不可信之情況，實將證據能力與證明
      力層次混為一談，而其餘被告於本院審理程序中均不爭執
      渠等證據能力，是依刑事訴訟法第159條之1第2項之規定
      ，應認均有證據能力。嗣於本院審理中亦經傳喚證人林于
      棠到庭具結作證，已賦予被告陳碩鴻及其辯護人對質詰問
      之機會，並由本院直接觀察證人供述時之神情、語調及態
      度等，憑以究明該項供述證據之憑信性；而被告白季忠等
      12人及被告陳碩鴻之辯護人於本院言詞辯論審理期日均表
      示無證據再行請求調查，堪認係消極捨棄渠等就上開證人
      對質詰問權之行使。再上開證人之偵訊筆錄於本院審理時
      ，業經本院逐一提示並告以要旨，使當事人及辯護人均能
      澈底瞭解該等證據之形貌或內容、意涵後，分別由檢察官
      、被告白季忠等12人及被告陳碩鴻之辯護人逐一表示意見
      而為充分之辯論，此有本院99年11月9日審判筆錄在卷可
      按。準此，上揭證人於檢察官面前所為之陳述均有證據能
      力，並經本院合法調查，引用渠等證詞作為證據自屬適當
      ，得採為認定被告白季忠等12人本案犯罪事實存否之證據
      。
三、次按犯罪事實應依證據認定之，無證據不得認定犯罪事實；
    又不能證明被告犯罪者，應諭知無罪之判決，刑事訴訟法第
    154條第2項、第301條第1項分別定有明文。而犯罪事實之認
    定，應憑真實之證據，倘證據是否真實尚欠明確，自難以擬
    制推測之方法，為其判斷之基礎；認定犯罪事實所憑之證據
    ，雖不以直接證據為限，間接證據亦包括在內；然而無論直
    接或間接證據，其為訴訟上之證明，須於通常一般之人不致
    有所懷疑，而得確信其為真實之程度者，始得據為有罪之認
    定，倘其證明尚未達到此一程度，而有合理之懷疑存在時，
    即無從為有罪之認定（最高法院53年臺上字第656號及76年
    臺上字第4986號判例可資參照）。
四、公訴意旨認被告白季忠等12人涉有上開刑法第146條第3項、
    第2項之妨害投票正確未遂犯行；被告陳碩鴻另涉犯公職人
    員選舉罷免法第99條第1項之對於有投票權之人交付賄賂而
    約投票權為一定之行使犯行；被告陳怡君則另涉犯刑法第
    168條之偽證犯行，無非係以：證人林于棠、劉世宏於偵查
    中之證詞及指認筆錄、證人陳怡君、高孟宏、宋威儒於偵查
    中之證詞、證人陳碩鴻、陳韋榮於警詢中之證詞、被告盛皓
    偉、蔡易璋、林于棠、陳怡君、劉世宏、陳碩鴻、鐘雅惠、
    陳韋榮、林煒庭、張家源、陳合成、王勝裕、李鎌伊遷入戶
    籍登記申請書及選舉人名冊影本、臺灣臺東地方法院檢察署
    98年度選他字第120號98年11月18日被告陳怡君訊問筆錄、
    被告陳怡君立具之證人結文等件為其主要論據。訊據被告白
    季忠等12人固不否認被告陳韋榮等13人之原戶籍各在如附表
    原戶籍地址欄所示之地址，嗣經被告陳韋榮將被告陳韋榮等
    13人之國民身分證等資料交由被告白季忠於98年8月4日前往
    臺東縣大武鄉戶政事務所，將被告陳韋榮等13人之戶籍遷移
    至臺東縣大武鄉○○村○○街協力巷1號，取得形式上之選
    舉權人資格，然均堅詞否認有何公訴意旨所稱妨害投票正確
    未遂犯行，被告白季忠辯稱：伊因聽聞臺灣電力公司如在南
    田設置核廢料場，將發放核廢料補助，乃詢問被告陳韋榮有
    無意願遷移戶籍，復經被告陳韋榮轉交有意願遷移戶籍者之
    身分證及印章，始於98年8月4日下午2時許，前往臺東縣大
    武鄉戶政事務所代辦戶籍遷移事宜等語；被告盛皓偉辯稱：
    伊將戶籍遷入臺東縣大武鄉○○村○○街協力巷1號之目的
    係為申請低收入補助，並非為支持特定候選人，亦未於第16
    屆臺東縣大武鄉鄉長選舉之投票日前往投票，應不構成妨害
    投票正確未遂罪等語；被告李鎌伊辯稱：伊不知他人將戶籍
    遷入臺東縣大武鄉○○村○○街協力巷1號之目的為何，然
    伊並非為支持特定候選人而辦理遷移戶籍，亦未於第16屆臺
    東縣大武鄉鄉長選舉之投票日前往投票，應不構成妨害投票
    正確未遂罪等語；被告陳韋榮、陳碩鴻、李鎌伊、陳合成、
    王勝裕、宋威儒、張家源、林煒庭均辯稱：渠等（除被告宋
    威儒僅協助他人遷移戶籍，未將本人之身分證件交由被告陳
    韋榮代為辦理遷移戶籍事宜）將戶籍遷入臺東縣大武鄉○○
    村○○街協力巷1號之目的均僅係為申請核廢料補助，並非
    為支持特定候選人，而被告陳韋榮等13人亦均未於第16屆臺
    東縣大武鄉鄉長選舉之投票日前往投票，應不構成妨害投票
    正確未遂罪等語；另被告陳碩鴻固不否認有收取證人林于棠
    之身分證及印章交由被告陳韋榮辦理遷移戶籍事宜，並在返
    還證人林于棠之身分證及印章後，將現金1,000元交付與證
    人林于棠之行為，然堅詞否認有何公訴意旨所稱投票行賄犯
    行，辯稱：伊與證人林于棠有金錢借貸關係，並非基於對於
    有投票權之人交付賄賂而約其投票權為一定行使之犯意，交
    付現金1,000元與證人林于棠，亦未約由證人林于棠於選舉
    投票時為投票權之一定行使等語；再被告陳怡君固不否認有
    於偵查中具結證稱上開公訴意旨所指內容之供述，惟堅詞否
    認有何公訴意旨所稱偽證犯行，辯稱：伊僅就妨害投票正確
    未遂部分所述之內容係故意為虛偽陳述，惟就被告陳碩鴻期
    約投票行賄部分所證述之內容係因記憶不清而有所誤認造成
    等語。
五、經查：
（一）被告白季忠等12人所涉以虛偽遷徙戶籍取得投票權而為投
      票部分：
    1.按刑法第25條第1項所謂已著手於犯罪行為之實行，係指
      對於構成犯罪要件之行為，已開始實行者而言，若於著手
      此項要件行為以前之準備行動，係屬預備行為，除法有處
      罰預備犯之明文，應依法處罰外，不能遽以未遂犯罪論擬
      （最高法院30年上字第684號及39年臺上字第315號判例要
      旨可資參照）。準此，預備犯與未遂犯之區別，應以行為
      人主觀之意思與行為在客觀上對於構成要件所保護之行為
      客體之直接侵害為出發點，當犯罪之意思已於行為中顯露
      ，而該行為由行為人之整體犯罪計畫觀察，以客觀旁觀者
      之角度，在認知行為人對於犯罪過程之想像後，判斷是否
      已直接導致相關構成要件所保護之客體的危險或與構成要
      件之實現有密切關聯。換言之，行為人直接依其主觀上對
      於行為之認識，而開始實行與構成要件之實現具有密切關
      係之實行行為，且此等實行行為無待乎行為人之其他行為
      ，僅須繼續不中斷地進行，勢必直接導致構成要件之實現
      。行為人如開始實行上述行為，使該足以致行為結果發生
      之因果歷程直接開始運作，並任由可能發生結果之行為歷
      程脫離其掌握，而獨自繼續進行，即可認定行為已達著手
      實行階段。至於該行為手段可能需待一段時間之經過，始
      能發生作用而實現構成要件，或尚待被害人行為之配合，
      始能發生行為結果者，亦均不影響將此行為階段作為著手
      階段之判斷。反之，行為人僅為便利將來實行行為之遂行
      而實施之各種準備行為，例如籌備犯罪工具、練習犯罪手
      法、勘查或出發接近犯罪場所、於預定犯罪地點等候下手
      時機、排除犯罪之障礙、日後脫罪之準備（例如預先準備
      不在場證明或規劃逃走路徑）或預作犯罪利益之確保行為
      （例如預先覓妥銷贓管道），該等行為僅係用以積極創設
      犯罪實現之條件，或排除、降低犯罪實現之障礙，僅屬預
      備階段，除刑法有處罰預備犯之明文，得依預備犯論科外
      ，自不得遽以未遂犯罪論擬。次按修正前刑法第146條第1
      項原規定：「以詐術或其他非法之方法，使投票發生不正
      確之結果或變造投票之結果者，處五年以下有期徒刑」，
      嗣於96年1月24日修正公布，增訂第2項「意圖使特定候選
      人當選，以虛偽遷徙戶籍取得投票權，而為投票者，亦同
      」，原第2項未遂犯之規定則移列第3項，其立法理由係以
      現未實際居住於戶籍地者有數百萬人，其因就業、就學、
      服兵役未實際居住於戶籍地，或為子女學區、農保、都會
      區福利給付優渥、保席次或其他因素而遷籍於未實際居住
      地遷籍於未實際居住地，其原因不一，然此與意圖支持特
      定候選人當選，進而遷徙戶籍之情形不同，並非所有籍在
      、人不在，參與投票者均須以刑罰相繩，是以意圖使特定
      候選人當選虛偽遷徙戶籍投票者，為處罰之對象；而刑法
      第146條之立法目的旨在杜絕任何選舉舞弊，以保護投票
      結果之正確性，故行為人完成領票行為時，始有可能對刑
      法第146條規定所保護之法益產生侵害之危險，在此之前
      所為之遷移戶籍或取得投票權等行為，均僅係用以積極創
      設犯罪實現之條件，尚待行為人領票行為之配合，始足以
      影響投票結果，是該等行為僅屬取得各該選舉區選舉人資
      格之準備動作，尚非得視為已著手於妨害投票正確罪犯罪
      構成要件行為之實行；又行為人基於使特定候選人當選之
      意圖而虛偽遷徙戶籍，縱已取得投票權，如實際上並未前
      往參與投票，應不屬於已達著手程度，而該罪亦無處罰預
      備犯之明文，是該等行為，自不成立犯罪（最高法院99年
      度臺上字第244號、98年度臺上字第1442號、97年度臺上
      字第5764號、91年度臺上字第376號、第2893號判決、臺
      灣高等法院暨所屬法院99年度法律座談會刑事類提案第5
      號研討結果亦同此意旨）。
    2.經查，被告陳韋榮等13人之原戶籍各在如附表原戶籍地址
      欄所示之地址，嗣經被告陳韋榮將被告陳韋榮等13人之國
      民身分證等資料交由被告白季忠在取得選舉權基準日即98
      年8月5日前之98年8月4日下午2時許前往臺東縣大武鄉戶
      政事務所，將被告陳韋榮等13人之戶籍遷移至臺東縣大武
      鄉○○村○○街協力巷1號，迨至投票日前20日之戶籍機
      關編定選舉人名冊之統計截止日猶未遷出，經臺東縣大武
      鄉戶政事務所成年承辦公務員於實質審查無訛後，將該遷
      出、遷入紀錄輸入電腦處理，登載在職務上所掌管之戶籍
      登記電子檔，並據以編造「臺東縣第16屆縣長、第17屆縣
      議員暨第16屆鄉長選舉」大武鄉大武村選舉人名冊，函報
      臺東縣選舉委員會備查公告確定後，取得形式上之選舉權
      人資格，惟被告陳韋榮等13人均未實際居住在上開遷移戶
      籍之處所，亦均未於第16屆臺東縣大武鄉鄉長選舉之投票
      日即98年12月5日前往臺東縣大武鄉第0174投票所領取選
      票及投票等情，為被告白季忠等12人自承不諱（見警卷1
      第7至11、14至18、21至23、34至35、38至39、46至48、
      52至53頁、警卷2第2至5頁、選他卷1第93、114頁、選他
      卷2第7、11至12、17、21、27、31至34、36至38頁、偵緝
      卷第14頁、本院卷第65頁至第65頁背面、第67頁背面至第
      68頁、第84頁背面、第91頁、第165頁背面至第169頁），
      核與證人即共同被告白季忠於警詢中證稱：被告陳韋榮等
      13人均委由伊代為辦理戶籍遷移事宜，故由伊支付遷入規
      費，然被告陳韋榮等13人均未實際居住在上開遷移戶籍之
      處所等語（見警卷1第3至4頁）；證人即另案被告鐘雅惠
      於警詢中證稱：伊將身分證及印章交由劉世宏代為辦理戶
      籍遷移事宜，然伊未實際居住在所遷移戶籍之處所，亦未
      於第16屆臺東縣大武鄉鄉長選舉之投票日前往投票等語（
      見警卷1第26至28頁）；證人即另案被告劉世宏於偵查中
      證稱：伊將身分證及印章交由被告陳韋榮代為辦理戶籍遷
      移事宜，然未實際居住在所遷移戶籍之處所，亦未於第16
      屆臺東縣大武鄉鄉長選舉之投票日前往投票等語（見選他
      卷1第104至105頁）；證人即另案被告林于棠於警詢中證
      稱：伊將身分證及印章交由被告陳碩鴻代為辦理戶籍遷移
      事宜，然未實際居住在所遷移戶籍之處所，亦未於第16屆
      臺東縣大武鄉鄉長選舉之投票日前往投票等語（見警卷1
      第31至32頁）；證人即共同被告宋威儒於偵查中證稱：伊
      曾將被告王勝裕、李鎌伊之身分證及印章交由被告陳韋榮
      代為辦理戶籍遷移事宜等語（見選偵卷2第20至21頁）大
      致相符，並有臺東縣第16屆縣長、第17屆縣議員暨第16屆
      鄉長選舉第0174投票所大武鄉大武村選舉人名冊、臺東縣
      大武鄉戶政事務所98年10月20日東武戶字第0980001506號
      函所檢附之遷入戶籍登記申請書及戶籍資料、全戶戶籍資
      料查詢結果、98年6月22日戶卡片副頁及現場照片2張等件
      在卷可憑（見警卷1第97至112頁、選他卷1第37至63頁、
      選偵卷1第11、14至16頁），是此部分事實，均堪認定。
    3.準此，被告陳韋榮等13人之戶籍雖經被告白季忠虛偽遷移
      戶籍，因而成為有選舉權人，縱被告陳韋榮等13人係為選
      舉投票之目的而虛報戶籍遷入，然被告陳韋榮等13人均未
      於投票日參與該投票行為等情，已如上述，揆諸上開說明
      ，被告陳韋榮等13人所為尚不致直接發生投票不正確結果
      或變造投票結果，被告陳韋榮等13人仍須進一步經由投票
      權之行使，始足以影響投票結果，是渠等所為均僅止於該
      罪之預備階段，尚難認係已達著手於妨害投票正確罪之構
      成要件行為，惟該罪並無處罰預備犯之明文，自均無從依
      刑法第146條第3項、第2項之妨害投票正確未遂罪論處；
      又被告陳韋榮等13人既均未構成妨害投票正確未遂罪，代
      收證件以辦理戶籍遷移之被告白季忠、宋威儒縱與被告陳
      韋榮等13人就上開虛偽遷移戶籍乙事有所謀議，亦不成立
      犯罪。
（二）被告陳碩鴻所涉投票行賄罪部分：
    1.按公職人員選舉罷免法第99條第1項所規定之投票行賄罪
      ，以對於具有投票權之人，行求、期約或交付賄賂或其他
      不正利益，而約其不行使投票權或為一定之行使者為構成
      要件。準此，在主觀上應視行為人是否具有行賄之犯意，
      而約使有投票權人為投票權一定之行使或不行使；在客觀
      上則應依行為人所行求、期約或交付之賄賂或不正利益是
      否可認係約使投票權人為投票權一定行使或不行使之對價
      ，及所行求、期約、交付之對象是否為有投票權人而定。
      所謂「對價關係」，在於行賄者之一方，係認知其所行求
      、期約或交付之意思表示，乃為約使有投票權人為投票權
      一定之行使或不行使；在受賄者之一方，亦應認知行賄者
      對其所行求、期約或交付之意思表示，乃為約使其為投票
      權一定之行使或不行使。且對有投票權人交付之財物或不
      正利益，並不以金錢之多寡為絕對標準，而應綜合社會價
      值觀念，授受雙方之認知及其他客觀情事，綜合判斷是否
      已達足以動搖或影響有投票權人之投票意向而定（最高法
      院92年臺上字第893號判例及98年度臺上字第4928號判決
      要旨可資參照）。又所謂「行求」，係指行賄人自行向對
      方提出賄賂或不正利益，以備交付，祇以行賄者一方之意
      思表示為已足，不以受賄者之允諾為必要；所謂「期約」
      ，係指行賄者與受賄者雙方就期望而為約定於一定期間內
      交付賄賂或利益，乃雙方意思已合致而尚待交付；所謂「
      交付」，係指行賄者事實上將賄賂或不正利益交付受賄者
      收受之行為。在交付賄賂階段，除行賄者有實行交付賄賂
      行為外，因對收受賄賂者，刑法第143條有投票受賄罪之
      處罰規定，二者乃必要共犯中之對向犯，以二個以上之行
      為者，彼此相互對立之意思經合致而成立犯罪，雖不以收
      受者確已承諾，或進而為一定投票權之行使為必要，仍須
      於行賄人交付賄賂或其他不正利益時，受交付者對其交付
      之目的已然認識而予收受，行賄者交付賄賂或其他不正利
      益之犯行始克成立（最高法院99年度臺上字第426號判決
      要旨可資參照）；再所謂「有投票權之人」，係指依據各
      該法律有關規定而享有政治上選舉或其他投票權之資格而
      言。惟為防範脫法行為，並非以現實有投票權人為限，即
      預期行賄之對象在可預期之將來可取得投票權而提前對之
      行賄，受賄者日後果取得投票權並為一定投票權之行使，
      達成雙方約定之條件而完成其犯罪行為，犯罪構成要件即
      屬成就，並不以賄選在先而選舉在後而影響犯罪之成立。
      申言之，為防止提前賄選之行為，雙方於行賄、受賄當時
      ，均預期於有意參選之人成為候選人後，再由受賄之主體
      即有投票權之人履行投票選舉該特定候選人之約定條件，
      而完成其犯罪行為。故於行賄、受賄時，縱選務機關尚未
      發布選舉公告或該候選人尚未登記參選，惟於日後該有意
      參選者登記成為候選人；受賄者亦成為有投票權人之時，
      犯罪構成要件即屬成就，並不因其賄選在先，而影響犯罪
      之成立。然若所約定之對象，始終均未登記參選而不具候
      選人資格，無法成為投票對象，或雖已實際登記取得候選
      人資格，惟受賄者已遷離原選舉區，於投票當日非具有原
      選區有投票權人之資格，因該受賄者已無從為一定投票權
      之行使，則行求、期約或交付之賄選目的，即無實現之可
      能，於此情形下，則與投票之公平、純正或選風無關，自
      不宜任意擴張解釋，遽予論罪，而違反罪刑法定主義原則
      （最高法院96年度臺上字第2873號、第3883號判決要旨可
      資參照）。
    2.經查，證人林于棠雖於偵查中證稱：伊將身分證及印章交
      由被告陳碩鴻辦理戶籍遷移事宜，而被告陳碩鴻在交還身
      分證及印章時，以1,000元作為遷移戶籍之代價，印象中
      被告陳碩鴻曾表明要支持特定候選人，然伊現在已無法確
      定云云（見選他卷1第83頁）；然渠於本院審理中證稱：
      伊與被告陳碩鴻有金錢借貸關係，伊將身分證及印章交由
      被告陳碩鴻辦理戶籍遷移事宜，而被告陳碩鴻在交還身分
      證及印章時所交付之1,000元為償還先前所積欠之款項等
      語（見本院卷第83至86、88至90頁）。稽之證人林于棠於
      偵查及本院審理中所證稱渠收受該1,000元之目的為何等
      攸關認定被告陳碩鴻有否對於有投票權之人交付賄賂而約
      投票權為一定之行使行為之重要情節，先後所為之證述內
      容顯不相同，是渠證詞非無瑕疵可指，是否與事實相符或
      有記憶上之錯誤，已非無疑，尚難僅以證人林于棠上開偵
      查及本院審理中前後不一之證詞逕為不利被告陳碩鴻之認
      定。
    3.又證人林于棠經辯護人詢以被告陳碩鴻交付該筆款項之目
      的為何乙事，渠雖答稱：被告陳碩鴻在交還身分證及印章
      時，係以1,000元作為遷移戶籍之代價等語（見本院卷第
      90頁背面）。惟渠於警詢及偵查中已明確證稱：伊不知被
      告陳碩鴻為何候選人之樁腳，亦不知係何層級之選舉，而
      實際要支持何人，要等到投票時才會表明（見警卷1第31
      頁、選他卷1第82頁）；復經本院詢以渠在收受被告陳碩
      鴻所交付之該筆款項時，被告陳碩鴻有無表明要支持何候
      選人，而渠是否有意支持被告陳碩鴻日後表明所欲支持之
      候選人乙事，證人林于棠證稱：被告陳碩鴻交付該筆款項
      時，並未表明要支持何候選人，而伊主觀上亦未對於被告
      陳碩鴻所交付之上開款項係在尋求伊支持特定候選人，並
      約由伊投票權為一定之行使已有認識，猶將被告陳碩鴻所
      交付之該筆款項予以收受而允諾之等語明確（見本院卷第
      91頁背面）。是依證人林于棠所為上開證言觀之，僅足以
      說明被告陳碩鴻將證人林于棠身分證等資料交由被告白季
      忠辦理戶籍遷移事宜，並於交還證人林于棠身分證之身分
      證及印章後，將1,000元交付與證人林于棠。再徵諸本案
      始終均未查獲任何被告陳碩鴻替趙世崇助選之競選資料、
      參選人名冊、賄款或其他證據可供憑查，而證人林于棠亦
      未指述見過被告陳碩鴻有替趙世崇助選或與趙世崇一起拜
      訪選民之情事，尚難徒憑上開證人林于棠先後不一之瑕疵
      指訴，認定被告陳碩鴻與趙世崇之選舉有何關聯而說服法
      院形成被告陳碩鴻有罪之心證。
（三）被告陳怡君所涉偽證罪部分：
    1.按刑法偽證罪之成立，以證人、鑑定人或通譯於檢察官偵
      查或執行審判職務之公署審判時，於案情有重要關係之事
      項，供前或供後具結而故作虛偽陳述為要件。所謂「於案
      情有重要關係之事項」，係指該事項之有無、真偽，足以
      影響偵查結果或裁判之決斷而言；而所謂「虛偽之陳述」
      ，則指行為人明知其陳述之內容與真正之事實相悖，且足
      以陷偵查或審判於錯誤之危險者而言。質言之，必須行為
      人主觀上明知反於其所見所聞之事項，故意為不實之陳述
      而言，如就其聽聞而為證述，或因誤會或記憶不清而有所
      錯誤，因欠缺犯罪故意，均與故為虛偽陳述之犯罪構成要
      件有間；而偽證罪雖不以果使偵查或裁判發生不正確之結
      果為必要，然必須其所陳述之事項，足以影響偵查處分或
      裁判之決斷，且因其陳述不實，致有陷偵查或審判於錯誤
      之危險者，始足當之，至於其虛偽陳述，法院已否採為裁
      判或檢察官據為處分之基礎，或有無採為基礎之可能，皆
      於偽證罪之成立無影響。然若其所陳述之事項與偵查或裁
      判之決斷並無重要關係，縱其陳述不實，亦不足以陷偵查
      或審判於錯誤之危險者，即與偽證罪之要件不合，自難遽
      以該罪論擬（最高法院69年臺上字第1506號、71年臺上字
      第8127號、84年臺上字第3949號判例、98年度臺上字第
      7036號、99年度臺上字第1589號、第6495號判決要旨可資
      參照）。
    2.經查，被告陳怡君雖於98年11月18日中午12時2分許，在
      臺灣臺東地方法院檢察署第五偵查庭內，由該署98年度選
      他字第12號妨害投票案件之承辦檢察官，以證人身分訊問
      被告陳怡君，由檢察官告知其恐因陳述致自己受刑事追訴
      或處罰得拒絕證言後，並諭知具結義務及偽證罪之處罰，
      命其朗讀結文後於供前具結，經其選擇放棄拒絕證言權，
      證稱：「（問：為何要遷戶籍到大武？）答：因為要選舉
      ，是陳碩鴻在今年七月底到臺東市○○路280號我的住處
      找我，跟我說因為要選舉，他要幫我遷戶口，他說要選誰
      到要投票時才會再通知，有說投完票後要給我1,000元，
      我就答應他，並且把我的身分證及印章交給陳碩鴻，後來
      有還我」云云；復於99年5月31日下午3時54分許，在臺灣
      臺東地方法院檢察署第三偵查庭內，以被告身分陳稱：「
      （問：【提示陳怡君98年11月19日訊問筆錄】你上次作證
      說陳碩鴻到你家找你，跟你說因為要選舉要幫你遷戶口，
      你這段話有無說謊？）答：（閱後）我有說謊，陳碩鴻沒
      有到我家找我，也沒有說要幫我遷戶口」、「（問：為何
      要說謊？）答：因為我怕我男朋友陳韋榮會出事」、「（
      問：你上次作證說陳碩鴻說要選誰，到要投票時才會通知
      ，這句話有無說謊？）答：有」、「（問：為何要說謊？
      ）答：是我聽錯了」、「（問：你上次作證說你把身分證
      及印章交給陳碩鴻，這句話有無說謊？）答：有，實際上
      是交給陳韋榮」、「（問：為何要說謊？）答：因為我怕
      陳韋榮會出事」乙節，業經被告陳怡君供明在卷（見本院
      卷第64頁），並有被告陳怡君99年5月31日、98年11月18
      日偵訊筆錄及證人結文等件在卷為憑（見選他卷1第93至
      95、97頁、選偵卷1第62至63頁），是此部分事實，固堪
      認定。
    3.惟觀諸被告陳怡君於98年11月18日偵查中所為之證述過程
      及內容，其於同日偵查中亦證稱：「（問：陳碩鴻有無說
      有選哪個層級的候選人？）答：他有提到，我現在記得好
      像是鄉長，但不確定」、「（問：他有提到候選人的名字
      嗎？）答：沒有」、「（問：你知道陳碩鴻是支持哪位候
      選人嗎？）答：不知道」等語在卷（見選他卷1第94頁）
      ，顯見被告陳怡君亦無法明確證述所約定之投票對象是否
      登記參選而具候選人資格，足徵被告陳怡君所稱其所為之
      不實陳述係基於主觀上對事發過程之體認而為摻雜個人不
      確實之記憶所致乙節，應非虛言；從而，被告陳怡君於偵
      查中就被告陳碩鴻表明投完票後將交付一定金額之價金乙
      事所為之陳述，縱與事實有不符之處，惟其除就收取身分
      證辦理遷移戶籍事宜之行為人係故為虛偽陳述乙節業已供
      述明確外，被告陳怡君主觀上是否明知反於所見所聞之事
      項，而故意就期約投票行賄部分為虛偽之陳述，尚非無疑
      ，自難僅憑被告陳怡君所述：「（問：為何要遷戶籍到大
      武？）答：因為要選舉，是陳碩鴻在今年7月底到臺東市
      ○○路280號我的住處找我，跟我說因為要選舉，他要幫
      我遷戶口，他說要選誰到要投票時才會再通知，有說投完
      票後要給我1,000元，我就答應他，並且把我的身分證及
      印章交給陳碩鴻，後來有還我」等語，遽認被告陳怡君有
      故意為虛偽陳述之情形，是被告陳怡君就此部分之行為已
      有記憶不清之情形，尚與偽證罪之構成要件有間；又被告
      陳韋榮將被告陳怡君之身分證等資料交由被告白季忠辦理
      遷移戶籍事宜，取得形式上之選舉權人資格，惟被告陳怡
      君並未於第16屆臺東縣大武鄉鄉長選舉之投票日前往臺東
      縣大武鄉第0174投票所領取選票及投票，縱渠係為選舉投
      票之目的而虛報戶籍遷入，然尚難認係已達著手於妨害投
      票正確罪犯罪之構成要件行為而不成立犯罪等情，已如上
      述，是被告陳怡君上開證述之事項無論有無或真偽，均不
      足以影響妨害投票正確案件判決之結果。從而，被告陳怡
      君雖於98年11月18日偵查中到庭證稱有關被告陳碩鴻收取
      身分證等資料以辦理遷移戶籍事宜之內容為虛偽陳述，惟
      因該內容對於被告陳碩鴻是否成立妨害投票正確罪之結果
      並無影響，自非屬該案之重要關係事項至明。
六、綜上所述，公訴意旨執以指摘被告白季忠虛偽遷徙被告陳韋
    榮等13人戶籍之行為，並非一有此行為當然可影響投票結果
    ，是渠等所為均僅止於該罪之預備階段，尚難認係已達著手
    於妨害投票正確罪之構成要件行為，惟該罪並無處罰預備犯
    之明文，自均無從依刑法第146條第3項、第2項之妨害投票
    正確未遂罪論處；又被告陳怡君雖就被告陳碩鴻收取身分證
    等資料以辦理遷移戶籍事宜之內容為虛偽陳述，惟因該內容
    對於被告陳碩鴻是否成立妨害投票正確罪之結果並無影響，
    而被告陳怡君主觀上是否明知反於所見所聞之事項，而故意
    就期約投票行賄部分為虛偽陳述，尚有堪疑之處，是被告陳
    怡君上開所為，核與偽證罪之構成要件有間，尚難遽令被告
    陳怡君負刑法第168條之偽證罪責；再公訴意旨執以指摘被
    告陳碩鴻犯投票行賄罪之上開證據，除證人林于棠前後迥異
    且有重大瑕疵可指之證述外，未見有何用資證明被告所涉投
    票行賄罪之補強證據，足以擔保證人林于棠之證述內容確有
    相當真實性與記憶可靠性，達於通常一般之人均不致有所懷
    疑之程度，而得確信被告陳碩鴻犯投票行賄罪，則被告陳碩
    鴻是否有投票行賄之行為，容有合理之懷疑存在。此外，復
    查無其他積極證據足認被告白季忠等12人有何公訴意旨所稱
    之妨害投票正確未遂犯行、被告陳怡君有何公訴意旨所稱之
    偽證犯行、被告陳碩鴻有何公訴意旨所稱之投票行賄犯行，
    揆諸首揭說明，本於「罪證有疑，利歸被告」之證據法則，
    既不能證明被告白季忠等12人犯罪，自應均為無罪之諭知，
    以昭審慎。
據上論斷，應依刑事訴訟法第301條第1項，判決如主文。
本案經檢察官林嘉宏到庭執行職務。
中    華    民    國    99    年    11    月    23    日
                  刑事第二庭  審判長法  官  陳弘能
                                    法  官  李俊彬
                                    法  官  彭凱璐
以上正本證明與原本無異。
如不服本判決應於收受送達後10日內向本院提出上訴書狀，並應
敘述具體理由；其未敘述上訴理由者，應於上訴期間屆滿後20日
內向本院補提理由書（均須按他造當事人之人數附繕本）。「切
勿逕送上級法院」。告訴人或被害人對於本判決如有不服，請書
具不服之理由狀，請求檢察官上訴者，其上訴期間之計算係以檢
察官收受判決正本之日期為準。
                                    書記官  陳憶萱
中    華    民    國    99    年    11    月    23    日
 附表
┌──┬────────┬──────────┬─────────────────┐
│編號│虛偽遷移戶籍之人│原戶籍地址          │新設籍地址                        │
├──┼────────┼──────────┼─────────────────┤
│1   │陳韋榮          │臺東縣臺東市○○路4 │臺東縣大武鄉○○村○○街協力巷1號 │
│    │                │巷1號之1            │                                  │
├──┼────────┼──────────┼─────────────────┤
│2   │陳碩鴻          │臺東縣太麻里鄉大王村│同上                              │
│    │                │沙崙14號            │                                  │
├──┼────────┼──────────┼─────────────────┤
│3   │盛皓偉          │臺東縣太麻里鄉香蘭村│同上                              │
│    │                │新香蘭5之16號       │                                  │
├──┼────────┼──────────┼─────────────────┤
│4   │蔡易璋          │臺東縣太麻里鄉大王村│同上                              │
│    │                │大王53之6號         │                                  │
├──┼────────┼──────────┼─────────────────┤
│5   │林于棠          │臺東縣太麻里鄉大王村│同上                              │
│    │                │大王249號           │                                  │
├──┼────────┼──────────┼─────────────────┤
│6   │陳怡君          │臺東縣臺東市○○路1 │同上                              │
│    │                │段166巷38號         │                                  │
├──┼────────┼──────────┼─────────────────┤
│7   │劉世宏          │臺東縣臺東市○○街  │同上                              │
│    │                │158巷10弄3號        │                                  │
├──┼────────┼──────────┼─────────────────┤
│8   │鐘雅惠          │臺東縣臺東市○○路3 │同上                              │
│    │                │段71號              │                                  │
├──┼────────┼──────────┼─────────────────┤
│9   │林煒庭          │臺東縣臺東市○○街56│同上                              │
│    │                │巷30號              │                                  │
├──┼────────┼──────────┼─────────────────┤
│10  │張家源          │臺東縣臺東市○○路2 │同上                              │
│    │                │段214巷23弄4號      │                                  │
├──┼────────┼──────────┼─────────────────┤
│11  │陳合成          │臺東縣臺東市○○路  │同上                              │
│    │                │256號               │                                  │
├──┼────────┼──────────┼─────────────────┤
│12  │王勝裕          │臺東縣卑南鄉太平村民│同上                              │
│    │                │生路208 號          │                                  │
├──┼────────┼──────────┼─────────────────┤
│13  │李鎌伊          │臺東縣太麻里鄉香蘭村│同上                              │
│    │                │新香蘭33號之6       │                                  │
└──┴────────┴──────────┴─────────────────┘

司法院資訊處製作；財團法人民間司法改革基金會備份。
